【裁判字號】    91,交聲,1481
【裁判日期】    920415
【裁判案由】    違反道路交通管理處罰條例聲明異議
【裁判全文】
臺灣臺北地方法院交通事件裁定                  九十一年度交聲字第一四八一號
    原處分機關  台北市交通事件裁決所
    異  議  人
    即受處分人  乙○○
右列受處分人因違反道路交通管理處罰條例案件，對於台北市交通事件裁決所中華民
國九十一年九月二十六日所為之處分（原處分案號：北市裁三字第駕裁二二－ＡＢＹ
三○六一一七號、北市裁三字第裁二二－ＡＢＹ三○六一一八號），聲明異議，本院
裁定如左：
    主      文
原處分撤銷。
乙○○不罰。
    理      由
一、按犯罪事實應依證據認定之，無證據不得推定其犯罪事實，刑事訴訟法第一百五
    十四條定有明文。次按法院受理有關交通事件，準用刑事訴訟法之規定，復為道
    路交通管理處罰條例第八十九條前段所明定，是最高法院七十六年台上字第四九
    八六號判例「認定犯罪事實所憑之證據，雖不以直接證據為限，間接證據亦包括
    在內，然而無論直接或間接證據，其為訴訟上之證明，須於通常一般之人均不致
    有所懷疑，而得確信其為真實之程度者，始得據為有罪之認定，倘其證明尚未達
    到此一程度，而有合理之懷疑存在時，事實審法院復已就其心證上理由予以闡述
    ，敘明其如何無從為有罪之確信，因而為無罪之判決，尚不得任意指為違法。」
    所揭示刑事訴訟法上法院認定事實之最重要原則之一－即認定被告有罪，就該有
    罪事實不能有任何之合理懷疑存在之原則於法院審理行為人違反道路交通管理處
    罰條例案件時，當有其適用。易言之，法院於審理行為人違反道路交通管理處罰
    條例案件，當踐行完畢調查證據之程序後，為事實之認定時，如就原處分機關所
    認定之行為人違規之事實仍有合理之訴訟上懷疑，而無法百分之百確信行為人確
    有該當於道路交通管理處罰條例各該處罰條文之構成要件事實時，即應依訴訟上
    之待證事實「倘有懷疑，則從被告之利益作解釋」之證據法則，作對受處分人有
    利之認定。
二、本件原處分機關認受處分人即異議人乙○○於民國九十一年八月五日十八時二十
    分許，騎乘ＡＸＸ－三一八號重型機車，行經台北市○○○路○段美術館前，因
    不按遵行之方向行駛，而逆向闖單行道行駛，適為在該處執勤之台北市政府警察
    局交通大隊甲○○○警員盧正忠發現並認受處分人違反道路交通管理處罰條例第
    四十五條第一款規定，遂揮手示意停車受檢欲掣單舉發，然騎乘該機車之駕駛人
    即受處分人竟不聽從員警指示、制止及指揮，拒絕停車接受稽查而反加速駛離逃
    逸，經員警當場記下違規車牌號碼，逕行舉發該部機車之所有人吳麗莉該部車牌
    號碼機車有違反前揭道路交通管理處罰條例第四十五條第一款、第六十條第一項
    規定之行為掣單舉發，並指定吳麗莉應於九十一年九月六日前前往原處分機關台
    北市交通事件裁決所聽候裁決，經將舉發通知單送達於吳麗莉後，吳麗莉於應到
    案日期前（九十一年八月二十三日）向原處分機關提出申訴，並告知該車之實際
    駕駛人為乙○○，經原處分機關函請舉發單位即台北市政府警察局中山分局調查
    結果，仍認吳麗莉所有該部車牌號碼機車確有前述違規行為，原處分機關遂於九
    十一年九月二十六日認受處分人為違規行為之實際駕駛人，以受處分人有違反道
    路交通管理處罰條例第四十五條第一款（贅引第一項）及第六十條第一項規定之
    行為，並依違反道路交通管理事件統一裁罰標準及處理細則（於九十一年九月一
    日後該細則之名稱已修正為違反道路交通管理事件統一裁罰基準及處理細則）第
    四十四條第一項及違反道路交通管理事件統一裁罰標準表（於九十一年九月一日
    後，名稱已修正為違反道路交通管理事件統一裁罰基準表）之規定，就受處分人
    前開不按遵行方向行駛、不服稽查逃逸之行為各裁處罰鍰九百元、三千元，合計
    三千九百元，並依前揭道路交通管理處罰條例第六十三條第一項第一款規定，就
    受處分人所有前開機車有前述二違規行為各予記違規點數一點，共記違規點數二
    點在案。
三、訊據受處分人乙○○對於ＡＸＸ－三一八機車為其妻吳麗莉所有，且平常供其使
    用之事實坦承不諱，然堅決否認有何違規行為，辯稱：舉發單上所載之違規時間
    其仍在位於台北市○○○路○段二○六號十三樓之公司上班，當日其並未行經舉
    發通知單上所載之違規地點等語。經查：本件舉發員警即台北市政府警察局交通
    大隊甲○○○員警盧正忠於本院審理中業已結證「當時違規的那部機車並不是在
    場的受處分人所騎乘，而是一對男女，大概是二十歲左右，前面是一個男的騎士
    ，後面搭載一個女生，當時那裡是單行道，我看到他們時，我鳴笛並且做手勢要
    他們減速停車，他們有減速，且慢慢的靠邊，但是於快要停的時候，且接近的時
    候，又轉向旁邊加速離去，我就轉身記下他們的車號，逕行舉發。」、「（問：
    你有無可能會記錯車號？）不可能，因為該車的車號很好記，英文字並不複雜，
    而且距離又很近。」、「（問：你記下車號以後，是否馬上填載舉發通知單？）
    不是，我是先記下車號，然後再回去查電腦，我當時先將該車車號記在紅單的舉
    發通知單的封面‧‧‧」、「（問：你確定你當時記在舉發通知單的封面上的車
    牌號碼就是本案的車號？）很確定。」等語（見本院九十一年十一月二十八日訊
    問筆錄），經核與受處分人所辯其當日並未騎乘該車行經該處等語相符，是本案
    之實際違規駕駛之行為人顯非受處分人，受處分人復非該部機車之所有人，揆諸
    前開規定及說明，原處分機關應就該車所有人或實際交通違規行為人之交通違規
    行為予以裁罰，方屬適法。
四、綜上所述，原處分機關所認定受處分人有前開違反道路交通管理處罰條例之違規
    事實，顯與事實不符，且本院亦查無其他積極證據足資證明受處分人確有為前揭
    違規行為，原處分機關不察，遽對受處分人為前開裁決，自難認為允當，本件應
    認受處分人之異議為有理由，自應由本院將原處分撤銷，改諭知受處分人不罰，
    以資適法。
據上論斷，應依道路交通案件處理辦法第二十條前段，裁定如主文。
中      華      民      國    九十二    年      四      月      十五    日
                                    臺灣臺北地方法院交通法庭
                                        法  官  黃  紹  紘
右正本證明與原本無異。
如不服本裁定，應於裁定送達後五日內，向本院提出抗告狀。
                                        書記官  劉  新  怡
中      華      民      國    九十二    年      四      月      十五    日


司法院資訊處製作；財團法人民間司法改革基金會備份。
